【裁判字號】    98,簡上,4
【裁判日期】    980729
【裁判案由】    清償債務
【裁判全文】
臺灣彰化地方法院民事判決               98年度簡上字第4號
上 訴 人    乙○○    彰化縣員林鎮○○路75巷15號
被上訴人    甲○○    彰化縣員林鎮○○里○○街79號3樓
上列當事人間請求清償債務事件，上訴人對於中華民國97年11月
18日本院員林簡易庭97年度員簡字第225 號第一審判決提起上訴
，本院於民國98年7 月15日言詞辯論終結，判決如下：
    主  文
上訴駁回。
第二審訴訟費用新台幣壹仟玖佰玖拾伍元由上訴人負擔。
    事實及理由
一、被上訴人起訴主張：上訴人於民國 (下同)94 年8 月間向訴
    外人洪德裕借款新台幣 (下同)159,000 元 ，並簽發支票一
    紙給洪德裕，屆期退票後，上訴人於94年11月30日邀被上訴
    人至洪德裕住處要回上開支票，經協商後，連同利息由上訴
    人先付5 萬元，上訴人並簽發系爭如附表所示支票為清償，
    經洪德裕要求被上訴人於該票上背書，因被上訴人有不動產
    設定抵押給洪德裕，為求債務多層保障，經被上訴人同意背
    書後交給洪德裕，詎系爭支票屆期退票，洪德裕屢向被告催
    討，上訴人均置之不理，洪德裕乃向被上訴人追償，被上訴
    人係背書人，所以先行代為向洪德裕清償，事後屢向上訴人
    催討，上訴人均置之不理，洪德裕在前案有出面稱被上訴人
    已將錢還給洪德裕，其為上訴人償還系爭票款，上訴人卻又
    不還錢，故基於代償關係，請求上訴人應給付被上訴人122,
    000 元，及自95年3 月2 日起至清償日止，按年息6%計算之
    利息等語。
二、上訴人辯稱：此案前經鈞院判決駁回，被上訴人不服提起上
    訴，二審也終結，此又重複起訴，依法不合，系爭支票雖為
    上訴人簽發，然被上訴人前後案所稱理由都不一樣，上訴人
    拿5 萬元給洪德裕是不包含利息，債務是上訴人與洪德裕處
    理，與被上訴人無關，被上訴人並沒有與上訴人去洪德裕住
    處，系爭支票票款122,000 元則是包含利息債務13,000元在
    內，上訴人開系爭支票加上5 萬元給洪德裕，洪德裕將159,
    000 元支票還給上訴人，債務是上訴人與訴外人洪得裕之間
    法律關係，與被上訴人無關，故聲明請求駁回被上訴人之訴
    等語置辯。
三、原審判命上訴人應給付被上訴人122,000 元，及自97年9 月
    15 日 起至清償日止，按年息百分之五計算之利息，而駁回
    其餘之訴，被上訴人就原審駁回其餘之訴部分未聲明上訴，
    該部分業已確定，上訴人就應給付被上訴人代償借款122,00
    0 元部分提起上訴，於本院聲明：(一)原判決不利於上訴人部
    分廢棄；(二)上開廢棄部分，駁回被上訴人在第一審之訴。被
    上訴人則聲明：駁回上訴。
四、經查：本件上訴人於94年8 月間向訴外人洪德裕借款159,00
    0 元，並簽發支票一紙給洪德裕，嗣後該支票屆期退票，於
    94年11月30日連同利息5 萬元先支付予洪德裕，並取回159,
    000 元支票後，再開系爭122,000 元之支票作為清償，因系
    爭支票又遭退票，遂由被上訴人於系爭支票背書，代上訴人
    向洪德裕為清償後，洪德裕始將支票交給被上訴人，於原審
    97年11月4 日言詞辯論筆錄可稽。次查，本件訴外人洪德裕
    於本院97年度簡上字第77號給付票款事件97年8 月14日準備
    程序時到庭證稱係上訴人向其借款，由被上訴人代為清償，
    經本院調閱上開給付票款卷宗核對無誤，復經上訴人所不爭
    執。揆諸被上訴人提出系爭支票及洪德裕於前案之證述，原
    審認本件被上訴人係主張利得償還之法律關係，與本院97年
    度員簡字第47號給付票款事件係不同一事件，並無一事不再
    理之審理法律規定之適用，又上訴人既欠負訴外人洪德裕系
    爭支票款，而由被上訴人代為清償後，自有票據法第22條規
    定之適用，即按票據上之權利，雖因本法因時效或手續之欠
    缺而消滅，執票人對於發票人或承兌人於其所受利益之限度
    內得請求返還，認上訴人應給付而未給付之系爭票款即122,
    000 元即為其所受利益（積極利益），被上訴人向上訴人請
    求返還該項利益為有理由，核無不合，上訴人仍以該筆債務
    與被上訴人無關抗辯，應屬於法無據，實難憑採，從而，上
    訴意旨指摘原判決命上訴人給付不當，求為廢棄原判決，為
    無理由，自應予以駁回。
五、本件判決之基礎已臻明確，兩造其餘攻擊防禦方法，於判決
    結果不生影響，自毋無庸一一論列，併此敘明。
六、據上論結，本件上訴為無理由，依民事訴訟法第436 條之1
    第3 項、第449 條第1 項、第78條，判決如主文。
中    華    民    國    98    年    7     月    29    日
              民事第二庭        審判長法  官  邱月嬌
                                      法  官  施錫揮
                                      法  官  李言孫
以上正本係照原本作成。
本判決不得上訴。
 中    華    民    國    98    年    7    月    29    日
                                      書記官  施惠卿
附表：
 ┌──┬──────┬───────┬───────┬─────┐
 │ 編 │ 發 票 日   │  金      額  │  提示退票日  │支票號碼  │
 │ 號 │            │（新臺幣）    │              │          │
 ├──┼──────┼───────┼───────┼─────┤
 │001 │95年2月28日 │122,000元     │95年3月1日    │AS0000000 │
 └──┴──────┴───────┴───────┴─────┘


司法院資訊處製作；財團法人民間司法改革基金會備份。
